【裁判字號】    99,交聲,410
【裁判日期】    990427
【裁判案由】    聲明異議
【裁判全文】
臺灣彰化地方法院交通事件裁定         99年度交聲字第410號
原處分機關  交通部公路總局臺中區監理所彰化監理站
即移送機關
異  議  人  甲○○
即受處分人
上列異議人即受處分人因違反道路交通管理處罰條例案件，對於
交通部公路總局臺中區監理所彰化監理站民國99年4 月14日所為
之處分（原處分案號：彰監四字第裁64─I00000000 號），聲明
異議，本院裁定如下：
    主  文
異議駁回。
    理  由
一、原處分意旨略以：異議人即受處分人甲○○駕駛車牌號碼KR
    P-448 號重型機車，於民國99年2 月9 日下午5 時許，在彰
    化市○○路與光復路口，因「駕照逾期」之違規，經彰化縣
    警察局交通隊依道路交通管理處罰條例第22條第1 項第7 款
    規定，以彰警交字第I00000000 號舉發違反道路交通管理事
    件通知單依法補單舉發，並於99年4 月14日以彰監四字第裁
    64─I00000000 號裁決書，裁處罰鍰新臺幣（下同）1 千8
    百元及扣繳其駕照，於法應無不合等語。
二、聲明異議意旨略以：異議人甲○○違規行為之時點為99年2
    月9 日，依道路交通管理處罰條例第22條第1 項第7 款、第
    2 項意旨，員警應於違反本條規定時當場舉發，其於事後舉
    發不符程序正義；另本件違規事實不該當於違反道路交通管
    理事件統一裁罰基準及處理細則第23條規定，自不應擴張解
    釋而適用；且伊駕照逾期期間內未曾接獲監理單位來文通知
    換發新照，依法應不得對其處以1 千8 百元之罰鍰及扣繳其
    駕照云云。
三、按汽車駕駛人駕駛執照逾有效期間仍駕車者，處1,800 元以
    上3,600 元以下罰鍰，並禁止其駕駛，並應扣繳其駕駛執照
    ，道路交通管理處罰條例第22條第1 項第7 款、第2 項定有
    明文。次按汽車駕駛執照自發照之日起每滿6 年換發1 次，
    汽車駕駛人應於有效期間屆滿前後1 個月內向公路監理機關
    申請換發新照，道路交通安全規則第52條第1 項前段亦定有
    明文。
四、經查：
    （一）本件異議人即受處分人甲○○於上揭時、地，駕駛車
          牌號碼KRP-448 號重型機車，因駕駛人未依規定戴安
          全帽為彰化縣警察局交通隊當場攔停掣單舉發後，嗣
          舉發員警返回警局調閱駕駛人資料核對後，始查知異
          議人之重型機車駕駛執照逾有效期間（該駕照有效日
          期為82年3 月31日），仍於上揭時、地駕車，舉發機
          關復就「駕駛執照逾有效期間仍駕車」之違規行為予
          以補單舉發等情，有彰化縣警察局彰警交字第I00000
          000 號舉發違反道路交通管理事件通知單及彰化監理
          站機車駕照基本資料等附卷可稽，且為異議人甲○○
          所不爭執，堪先認定。
    （二）按公路主管及警察機關就其主管業務，查獲違反道路
          交通管理之行為者，應本於職權舉發或處理之，違反
          道路交通管理事件統一裁罰基準及處理細則第6 條第
          2 項定有明文。而觀違反道路交通管理事件統一裁罰
          基準及處理細則第6 條第2 項規定，並未限定僅能當
          場或逕行舉發，洵無排除事後予以舉發之理。又違反
          本條例之行為，自行為成立之日起；行為有連續或繼
          續之狀態者，自行為終了之日起，逾3 個月不得舉發
          ，道路交通管理處罰條例第90條前段亦有明文。本件
          異議人係因未依規定戴安全帽而為警攔停後當場舉發
          違規，然員警當時未查驗到異議人之駕照已逾期，故
          當場僅開立「未帶安全帽」之舉發通知單，而未開立
          駕照逾期仍駕車部分，嗣舉發員警經電腦查詢異議人
          車籍資料，始查知該異議人之重型機車駕駛執照逾期
          仍於上開時地駕車之違規，揆諸上開說明，本件舉發
          機關即彰化縣警察局交通隊自仍得依職權舉發異議人
          駕照逾期仍駕車之交通違規，是原舉發機關於異議人
          違規行為終了後3 個月內（即99年3 月1 日）開立異
          議人駕照逾期仍駕車之舉發通知單，依法並無不合。
          從而，異議人認本件員警應於違反本條規定時當場舉
          發，其於事後舉發不符程序正義云云，尚無可採。
    （三）另異議人雖以駕照到期後未曾收到換照通知書一節置
          辯，然交通主管機關寄發之駕駛執照到期換照通知書
          係為便民性之服務措施，以提醒駕駛人按期換照，並
          非法定之必要程序，亦即駕照到期前之換發駕照並不
          須帶換照通知單至公路監理機關，即可換發新駕駛執
          照，又異議人領有機車駕駛執照，其上既已載明該照
          之有效期限，足供異議人判別駕駛執照是否逾期，異
          議人自難委為不知，其所辯洵無足採。
五、綜上所述，異議人於上開時、地確有「駕駛執照逾有效期間
    仍駕車」之違規行為，原處分機關依道路交通管理處罰條例
    第22條第1 項第7 款、第2 項之規定，裁處異議人罰鍰1 千
    8 百元，並扣繳駕駛執照，核無違誤，異議人之聲明異議，
    為無理由，應予駁回。
據上論結，應依道路交通管理處罰條例第87條第2 項，道路交通
案件處理辦法第19條，裁定如主文。
中    華    民    國    99    年    4     月    27    日
                  交通法庭            法  官  胡宜如
以上正本證明與原本無異。
如不服本裁定，應於裁定送達後五日內向本院提出抗告狀(須附
繕本 )。
中    華    民    國    99    年    4     月    27    日
                                      書記官  林淑文

司法院資訊處製作；財團法人民間司法改革基金會備份。
